【裁判字號】    97,訴,5965
【裁判日期】    980331
【裁判案由】    債務人異議之訴
【裁判全文】
臺灣臺北地方法院民事裁定              97年度訴字第5965號
原      告  丙○○
訴訟代理人  謝易達律師
複  代理人  莊士郎律師
            趙莉芬
被      告  乙○○
上當事人間債務人異議之訴事件，本院於98年3 月18日言詞辯論
終結，判決如下：
    主  文
原告之訴駁回。
訴訟費用由原告負擔。
    事  實  及  理  由
一、原告主張：被告持附表一所示本票3 紙（下合稱系爭本票）
    ，向本院聲請本票裁定許可強制執行，經本院以96年度票字
    第70813 號裁定准許在案（下稱系爭執行名義），嗣被告乃
    持系爭執行名義聲請對原告財產為強制執行，經本院以97年
    度執字第58600 號強制執行事件（下稱系爭執行事件）執行
    在案，現尚未終結。惟系爭本票係被告於民國96年6 月1 日
    夥同他人脅迫原告簽發，原告自得以起訴狀撤銷前開意思表
    示，是系爭本票及利息債權不存在。爰依民法第92條第1 項
    前段、強制執行法第14條第1 項規定。聲明：（一）確認被
    告持有系爭本票及利息債權對原告不存在。（二）本院96年
    度執字第58600 號所為之強制執行程序，應予撤銷。
二、被告則以：否認脅迫原告簽發系爭本票等語，資為抗辯。聲
    明：原告之訴駁回。
三、按因被詐欺或被脅迫而為意思表示者，表意人得撤銷其意思
    表示。前條之撤銷，應於發見詐欺或脅迫終止後，一年內為
    之。但自意思表示後，經過十年，不得撤銷。民法第92條第
    1 項前段、第93條分別定有明文。次按前開「應於發見詐欺
    或脅迫終止後，一年內為之」，該項期間係法定除斥期間，
    其時間經過，撤銷權即告消滅，縱未經當事人主張或抗辯，
    法院亦應依職權予以調查審認，以為判斷之依據。最高法院
    著有88年度台上字第1236號判決可資參照。
四、本件原告固主張於96年6 月1 日遭被告脅迫簽發系爭本票，
    惟為被告所否認。經查，縱認原告此部分主張為真實，則其
    迄至97年8 月15日提出起訴狀，表示以該起訴狀撤銷受脅迫
    之意思表示，距其主張受脅迫簽發系爭本票時，已逾民法第
    93條所定一年之除斥期間，依照前開說明，自不生撤銷之效
    力。是原告主張遭脅迫簽發系爭本票，以起訴狀撤銷前開意
    思表示云云，即屬無據，不足採取。至原告雖主張系爭本票
    係為擔保附表二所示支票（下合稱系爭支票）而簽發，而被
    告訴請給付系爭支票票款之訴，業經臺灣桃園地方法院以96
    年度桃簡字第1341號民事判決駁回確定在案，被告系爭本票
    及利息債權亦不存在乙節，亦為被告所否認。又查，簽發系
    爭本票乃原告為提供被告購屋資金所用乙節，業據證人甲○
    ○到庭證述綦詳。已徵系爭本票之簽發並非為擔保系爭支票
    。原告此部分主張，亦屬誤會，無足採信。
五、綜上所述，原告主張遭脅迫簽發系爭本票，以起訴狀撤銷前
    開意思表示，既無足採，而被告係因原告提供購屋資金而持
    有系爭本票，均如前述，則原告訴請確認被告持有系爭本票
    及利息債權不存在，及撤銷本院96年度執字第58600號所為
    之強制執行程序，均無理由，應予駁回。
六、本件為判決基礎之法律關係已臻明確，兩造其餘之攻擊防禦
    方法核與判決結果不生影響，毋庸一一論列，併此敘明。
七、據上論結，本件原告之訴無理由，依民事訴訟法第78條，判
    決如主文。
中    華    民    國    98    年     3    月    31    日
                        民事第二庭  法  官    黃呈熹
以上正本係照原本作成。
如對本判決上訴，須於判決送達後二十日內向本院提出上訴狀。
中    華    民    國    98    年     3    月    31    日
                                    書記官    傅美蓮
附表一
┌──┬──────┬────────┬──────┬─────┐
│編號│ 發票日     │金額（新臺幣）  │到期日      │利息起算日│
├──┼──────┼────────┼──────┼─────┤
│001 │96年6月1日  │1,300,000元     │96年7月5日  │96年7月5日│
├──┼──────┼────────┼──────┼─────┤
│002 │96年6月1日  │1,300,000元     │96年7月6日  │96年7月6日│
├──┼──────┼────────┼──────┼─────┤
│003 │96年6月1日  │1,400,000元     │96年7月7日  │96年7月7日│
└──┴──────┴────────┴──────┴─────┘
附表二
┌───────┬──────┬──────┬─────────┐
│     發票日   │  支票號碼  │  票面金額  │     提示日       │
├───────┼──────┼──────┼─────────┤
│   96年7月5日 │ AY0000000  │     130萬元│        96年7月5日│
├───────┼──────┼──────┼─────────┤
│   96年7月6日 │ AY0000000  │     130萬元│        96年7月6日│
├───────┼──────┼──────┼─────────┤
│   96年7月7日 │ AY0000000  │     140萬元│        96年7月9日│
└───────┴──────┴──────┴─────────┘


司法院資訊處製作；財團法人民間司法改革基金會備份。
